臺灣宜蘭地方法院民事判決　九十年度家訴字第二二號
　　原　　　告　甲○○
　　被　　　告　乙○○
右當事人間請求婚姻無效事件，本院判決如左：
    主    文
確認原告與被告間之婚姻不成立。
訴訟費用由被告負擔。
　　事    實
一、原告方面：
  ︵一︶聲明：求為判決如主文所示。
  ︵二︶陳述：原告與被告間於九十年八月十五日雖有結婚之戶籍登記，但當時為原
              告生產陳子顏（九十年八月七日生）後之第九天，原告當時還在坐月
              子，所以當天並未舉行結婚之任何公開儀式，依據民法第九百八十二
              條第一項「結婚，應有公開儀式及二人以上之證人」之規定，兩造間
              無結婚之事實，但因有結婚之戶籍登記，有婚姻之形式存在，故請求
              確認原告與被告間的婚姻關係不成立。
  ︵三︶證據：提出戶口名簿二件，並請求訊問證人何坤信、呂麗馨、游美貞、楊淑
              如、陳春。
二、被告方面：
  ︵一︶聲明：對於原告的聲明及請求，沒有意見。
  ︵二︶陳述：
        原告與被告間沒有公開儀式舉行結婚典禮，也沒有宴客。原告生下小孩後，
        小孩要住院，如兩造未婚，小孩即無法辦理健保卡，於是被告的母親才建議
        兩造去辦理結婚登記。
    ︵三︶證據：提出戶口名簿一件，並請求訊問證人李聰杰。
　　理　由
一、原告起訴時之訴之聲明係請求「確認原告與被告之婚姻無效」，經本院闡明後，
    原告變更訴之聲明為請求「確認原告與被告間之婚姻不成立」，被告對原告訴之
    聲明之變更表示同意，故原告原提起之婚姻無效之訴視為撤回，本院僅就婚姻不
    成立之訴為裁判，先予敘明。
二、原告起訴主張兩造並未舉行結婚之任何公開儀式，但因有結婚之戶籍登記，有婚
    姻之形式存在，故請求確認原告與被告間的婚姻關係不成立等情，為被告所不否
    認；另在原告結婚證書上簽名擔任主婚人、證婚人、介紹人等之諸證人亦分別到
    庭證述兩造間確未舉行結婚之公開儀式。其中原告之父呂坤信證稱：「原告所述
    之情形大部分是對的，兩造之婚姻我從一開始就不同意，以後我也不會同意。兩
    造所生之小孩存在對於兩造都會是傷害，我會好好安排他的未來，對於原告所發
    生的事情，我是非常遺憾，雖然被告改變很多，我還是不同意原、被告之事。結
    婚證書上之簽名及蓋章，均不是我簽及蓋的。兩造所生之子目前取名為陳子顏，
    目前正均由社會福利機構安排收養中，尚未經法院辦理收養手續。我的親人均不
    知道我女兒結婚這件事，因為沒有舉行公開儀式。」、原告之母呂麗馨證稱：「
    結婚證書上之簽名及蓋章其經過均如原告所述。原告在懷孕期間回來好幾次，有
    說及被告之母說只要在結婚證書上簽名蓋章就好了，我心想那有這種事。」、證
    人游美貞證稱：「他們本來說如果結婚要請我，但我並沒有參加兩造之婚禮。」
    、原告的同學楊淑如證稱：「我與兩造都認識，他們兩人結婚沒有公開儀式也沒
    有請客。因為我與原告很好，如果她結婚有請客一定會請我去的。」、證人陳春
    證稱：「我是被告之阿姨。我在結婚證書上有簽名，他二人拿結婚證書給我簽，
    我是看原告之父母均已簽名了，所以我就簽下去，他二人並沒有請客，也沒有公
    開儀式。」、被告的繼父李聰杰證稱：「兩造的確沒有公開儀式，他二人結婚或
    不結婚，或合不合都是她二人之事，我們只是在旁協助希望他們好而已。我是在
    結婚證書上簽名的人。」各等語。以上各證人全是兩造的至親或好友，利害關係
    或有不同，但卻一致證明兩造並未舉行結婚公開儀式的事實，應認所有證人之證
    言均屬實在。兩造間既無結婚之公開儀式，卻因已辦理結婚戶籍登記而有結婚之
    形式，並據原告提出與所述相符之戶口名簿二件為證，兩造的婚姻是否成立確有
    以判決予以確認之必要，堪信原告本件起訴有所必要，原告之主張亦為實在。
三、依據民法第九百八十二條第一項「結婚，應有公開儀式及二人以上之證人」之規
    定，兩造間無舉行結婚之公開儀式之事實，但因有結婚之戶籍登記，有婚姻之形
    式存在，核此情形係屬婚姻不成立（最高法院七十八年台上字第二O 一三號裁判
    、八十六年台上字第四八三號裁判參照），從而原告變更後之聲明請求確認原告
    與被告間的婚姻關係不成立，為有理由，應予准許。
四、結論：原告之訴為有理由，依民事訴訟法第三百八十五條第一項前段、第七十八
    條，判決如主文。
中　　　華　　　民　　　國　　九十一　　年　　　一　　　月　　 十四　　 日
                                臺灣宜蘭地方法院民事庭
~B法　　　官　林雅鋒
右為正本係照原本作成。
如不服本判決，應於判決送達後廿日內向本院提出上訴狀（應附繕本）。
中　　　華　　　民　　　國　　九十一　　年　　　一　　　月　　 十四　　 日
~B法院書記官　黃淑媛
